【裁判字號】    99,訴,329
【裁判日期】    990611
【裁判案由】    毒品危害防制條例
【裁判全文】
臺灣基隆地方法院刑事判決               99年度訴字第329號
公  訴  人  臺灣基隆地方法院檢察署檢察官
被      告  乙○○
上列被告因毒品危害防制條例案件，經檢察官提起公訴（99年度
偵字第1572號、99年度毒偵字第676 號），被告於準備程序進行
中，就被訴事實為有罪之陳述，經本院合議庭裁定由受命法官獨
任進行簡式審判程序，判決如下：
    主  文
乙○○施用第一級毒品，累犯，處有期徒刑伍月，如易科罰金，
以新臺幣壹仟元折算壹日，扣案之第一級毒品海洛因貳包（驗餘
淨重合計零點壹伍零公克）併同無法析離之包裝袋貳只沒收銷
燬之，扣案之注射針筒貳支，均沒收。
    事  實
一、乙○○有下列前案紀錄（構成累犯），及施用毒品執行觀察
    、勒戒、強制戒治之紀錄：
  (一)前因施用毒品案件，經觀察、勒戒後，認無繼續施用毒品之
    傾向，於民國97年4 月14日執行完畢釋放，並由臺灣基隆地
    方法院檢察署檢察官以97年度毒偵緝字第25號及毒偵字第94
    4 號為不起訴處分確定。
  (二)復因施用第一級毒品案件，經本院分別以97年度訴字第1690
    號及98年度訴字第44號判決各判處有期徒刑6 月、6 月確定
    ，上開2 案經合併定應執行有期徒刑10月，於99年1 月13日
    執行完畢（構成累犯）。
二、詎其猶不知悔改，基於施用第一、二級毒品之犯意，於99年
    3 月22日晚間8 時許，在基隆市○○路友人住處，以將海洛
    因、甲基安非他命倒入注射針筒加水混合注射身體之方式，
    同時非法施用第一、二級毒品海洛因、甲基安非他命1 次。
    嗣於99年3 月22日晚間9 時30分許，在基隆市○○區○○路
    286 巷口為警盤查，主動向員警供承其上揭犯行，並交出第
    一級毒品海洛因2 包（驗餘淨重共0.1530公克）及其所有供
    施用第一級毒品海洛因用之注射針筒2 支接受裁判，且經警
    採其尿液送驗，結果呈嗎啡及甲基安非他命、安非他命陽性
    反應。
三、案經基隆市警察局第二分局報告及臺灣基隆地方法院檢察署
    檢察官簽分偵查起訴。
    理  由
一、本件被告所犯者非為死刑、無期徒刑、最輕本刑為3 年以上
    有期徒刑之罪或高等法院管轄第一審案件，其於準備程序進
    行中，先就被訴事實為有罪之陳述，經告知其簡式審判程序
    之旨，並聽取公訴人及被告之意見後，本院依刑事訴訟法第
    273 條之1 第1 項之規定，裁定由受命法官獨任進行簡式審
    判程序，且依同法第273 條之2 規定，簡式審判程序之證據
    調查，不受第159 條第1 項、第161 條之2 、第161 條之3
    、第163 條之1 及第164 條至第170 條規定之限制，合先敘
    明。
二、上開事實，業據被告於本院準備程序及審理時坦承在卷，而
    被告為警查獲所採集之尿液經送臺灣尖端先進生技醫藥股份
    有限公司以酵素免疫分析法初步檢驗鴉片類、安非他命類為
    陽性，並以氣相層析質譜分析法確認檢驗後，結果呈施用第
    一級毒品海洛因代謝後之嗎啡陽性反應及甲基安非他命陽性
    反應，有該公司濫用藥物檢驗報告、被告之尿液檢體委驗單
    各1 份附卷可稽，復參以酵素免疫分析或薄層定性分析等方
    式為初步篩檢者，檢驗結果固有相當程度偽陽性之可能，然
    以氣相層析質譜儀分析法之儀器為交叉確認者，檢驗結果出
    現偽陽性之機率則極低，因而具有公信力，核足為對被告為
    不利之認定。而查獲之2 包白色物品，業經基隆市警察局第
    一分局初步鑑驗，及交通部民用航空局航空醫務中心鑑定，
    檢出海洛因成分，有基隆市警察局第二分局毒品初步鑑驗報
    告書、交通部民用航空局航空醫務中心毒品鑑定書各1 份在
    卷可稽，另有扣案上開物品為佐，足認被告自白與事實相符
    。又被告前因施用毒品案件，經觀察、勒戒後，認無繼續施
    用毒品之傾向，於97年4 月14日執行完畢釋放，並由臺灣基
    隆地方法院檢察署檢察官以97年度毒偵緝字第25號及毒偵字
    第94 4號為不起訴處分確定等情，亦有臺灣高等法院被告前
    案紀錄表存卷可參。綜上所陳，被告於初犯觀察、勒戒於97
    年4 月14日執行完畢，5 年內再犯本案施用第一、二級毒品
    海洛因、甲基安非他命，罪證明確，犯行洵堪認定，自應依
    法論科。
三、論罪科刑部分：
  (一)查海洛因、甲基安非他命係毒品危害防制條例第2 條第2 項
    第1 款、第2 款所定之第一級與第二級毒品，核被告所為係
    犯毒品危害防制條例第10條第1 項之施用第一級毒品罪，及
    第10條第2 項之施用第二級毒品罪。被告持有第一級毒品海
    洛因及第二級毒品甲基安非他命之低度行為，應為施用第一
    級毒品及第二級毒品之高度行為所吸收，不另論罪。
  (二)而被告同時非法施用第一級毒品海洛因及第二級毒品安非他
    命1 次，係一行為觸犯上開2 罪名，為想像競合犯，應依刑
    法第55條規定，從較重之施用第一級毒品罪處斷，起訴書指
    被告其所犯上開2 罪，犯意各別，行為互殊，請分論併罰等
    語，容有未洽。
  (三)被告有事實欄一、所載之前案紀錄暨科刑執行情形，有臺灣
    高等法院被告前案紀錄表在卷可稽，其於受事實欄一、(二)所
    示有期徒刑之執行完畢後，5 年內故意再犯有期徒刑以上之
    本罪，為累犯，應依刑法第47條第1 項之規定加重其刑。
  (四)又被告經警盤查，主動向員警供承其上揭犯行，並交出第一
    級毒品海洛因2 包（驗餘淨重共0.1530公克）及其所有供施
    用第一級毒品海洛因用之注射針筒2 支，同意至警局製作筆
    錄，並同意由警員採其尿液，此有被告警詢筆錄1 份、本院
    電話紀錄表1 份在卷可稽，是被告係於有偵查犯罪職權公務
    員未發覺犯罪前，自首其施用第一級毒品之犯行而接受審判
    ，爰依刑法第62條前段之規定減輕其刑，並依法先加後減之
    。
  (五)爰審酌被告犯罪之動機在於解除生理之癮、曾有施用毒品之
    前科仍不知戒除，惟犯罪後坦承犯行，且所犯之施用毒品犯
    行乃戕害自己身心健康，並未危及他人等一切情狀，分別量
    處如主文所示之刑，並定應其執行之刑。
四、沒收部分：
  (一)扣案之第一級毒品海洛因2 包（驗餘淨重合計0.1530公克）
    併同無法析離之包裝袋，包裝袋應與毒品整體視為查獲之毒
    品，依毒品危害防制條例第18條第1 項前段之規定，宣告沒
    收銷燬之（蓋無論以何種方式包裝袋與其內裝之毒品，包裝
    袋內均會有極微量毒品殘留，故上述包裝袋應整體視為查獲
    毒品，一併依前揭規定宣告沒收銷燬之，參見最高法院95年
    度臺上字第3739號、第73 54 號判決）。
  (二)另扣案之注射針筒2 支，係供被告施打注射施用第一、二級
    毒品海洛因、甲基安非他命所用之物，為被告所有供其施用
    毒品之用，業據被告於偵訊及本院審理時供述明確，併依刑
    法第38條第1 項第2 款均宣告沒收之。
據上論斷，應依刑事訴訟法第273 條之1 第1 項、第299 條第1
項前段，毒品危害防制條例第10條第1 項、第2 項、第18條第1
項前段、第23條第2 項，刑法第11條、第55條、第47條第1 項、
第62條前段、第41條第1 項前段、第38條第1 項第2 款，判決如
主文。
本案經檢察官甲○○到庭執行職務。
中    華    民    國    99    年    6     月    11    日
                  刑事第三庭法  官  黃永定
以上正本證明與原本無異。
如不服本判決應於收受本判決後10日內向本院提出上訴書狀，其
未敘述上訴理由者，並得於提起上訴後10日內向本院補提理由書
狀（均須按他造當事人之人數附繕本）「切勿逕送上級法院」。
中    華    民    國    99    年    6     月    11    日
                            書記官  劉珍珍
附錄論罪法條：
毒品危害防制條例第10條
I施用第一級毒品者，處6月以上5年以下有期徒刑。
II施用第二級毒品者，處3年以下有期徒刑。

司法院資訊處製作；財團法人民間司法改革基金會備份。
